臺灣高等法院刑事裁定
109年度抗字第572號
抗  告  人  
即  受刑人  王茂霖



上列抗告人因聲請定應執行刑案件，不服臺灣桃園地方法院中華
民國109年3月10日裁定（108年度聲字第4181號），提起抗告，
本院裁定如下：                
    主  文
抗告駁回。
    理  由
一、原裁定意旨略以：抗告人即受刑人王茂霖因違反毒品危害防
    制條例等案件，先後經判處如附表所示之刑，均經分別確定
    在案。又如附表所示罪刑中，雖有得易科罰金之罪，及不得
    易科罰金之罪，惟本件係聲請人依抗告人請求定執行刑而提
    出聲請，原審認檢察官就抗告人所犯如附表所示各罪定其應
    執行之刑之聲請為正當，爰定其應執行刑有期徒刑9年等語
    。
二、抗告意旨略以：抗告人於案發後均坦承犯行，犯後態度良好
    ，原審雖裁定應執行有期徒刑9年，惟抗告人認為尚有減輕
    應執行刑刑度之空間，懇請法官從輕量刑等語。
三、按裁判確定前犯數罪者，併合處罰之。但有下列情形之一者
    ，不在此限：(一)得易科罰金之罪與不得易科罰金之罪；前
    項但書情形，受刑人請求檢察官聲請定應執行刑者，依第51
    條規定定之。並數罪併罰，宣告多數有期徒刑者，於各刑中
    之最長期以上，各刑合併之刑期以下，定其刑期，但不得逾
    30年。且數罪併罰，有二裁判以上者，依刑法第51條之規定
    ，定其應執行之刑，刑法第50條第1項但書第1款、第2項、
    第51條第5款及第53條分別定有明文。次按定應執行之刑，
    應由犯罪事實最後判決之法院檢察官聲請該法院依上開規定
    裁定之，刑事訴訟法第477條第1項亦有明定。又按法院就自
    由裁量權之行使，除不得逾越法律所規定範圍之外部性界限
    外，另應受比例原則、公平正義原則之規範，謹守法律秩序
    之理念，體察法律之規範目的，使其結果實質正當，合於裁
    量之內部性界限，俾與立法本旨相契合。刑法第51條第5款
    規定數罪併罰，宣告多數有期徒刑者，應於各刑中之最長期
    以上，各刑合併之刑期以下，定其應執行之刑期，但不得逾
    30年，此即為外部性界限。是在數罪併罰有二裁判以上定其
    應執行刑時，自應受前揭外部性界限及內部性界限之拘束，
    二者均不得有所逾越，至於在外部性界限及內部性界限範圍
    內之刑之量定，則為實體法上賦予法院得自由裁量之事項，
    法院所為裁量如未逾越上開規定之外部界限、定應執行刑之
    恤刑目的及不利益變更禁止原則，又未濫用其職權，即難任
    意指為違法或不當（最高法院80年台非字第473號判例、94
    年度台非字第233號判決、96年度台上字第7583號判決、97
    年度台上字第2017號判決、107年度台抗字第8號裁定意旨參
    照）。
四、經查：
（一）抗告人因違反毒品危害防制條例等數罪，經福建金門地方
      法院及臺灣桃園地方法院先後判處如附表所示之刑，均經
      分別確定在案，且抗告人所犯如附表編號7至8所示之各罪
      ，其犯罪行為時均於如附表編號1至6所示判決確定日期（
      即民國108年8月6日）前所為；而抗告人所犯如附表編號6
      、8所示之罪，均係得易科罰金之罪，但如附表編號1至5
      、7所示之罪，均係不得易科罰金之罪（其中編號5所示之
      罪，係不得科罰金但得易服勞役之罪），茲檢察官經抗告
      人請求就如附表所示各罪聲請合併定其應執行之刑，有臺
      灣桃園地方檢察署依102年1月23日修正之刑法第50條調查
      受刑人是否聲請定應執行刑調查表1紙及福建金門地方檢
      察署108年10月21日檢察官訊問筆錄1份（見臺灣桃園地方
      檢察署108年度執聲字第2980號卷第2頁、第20頁）在卷可
      稽，核與上揭規定並無不合。進而，檢察官就抗告人如附
      表所示各罪所處之刑，聲請最後事實審之原審法院定其應
      執行刑（聲請書附表①編號1至6「偵查（自訴）機關年度
      案號」欄內應修正為「福建金門地方檢察署107年度偵字
      第129號、第230號、第294號、107年度毒偵字第40號、第
      41號，追加起訴107年度偵字第517號、第848號」等語；②
      編號1至6「最後事實審法院」、「確定判決法院」、「備
      註」欄內原記載「臺灣金門地方法院」等語，均應修正為
      「福建金門地方法院」等語），經原審法院認聲請為正當
      ，就如附表各編號所示之罪，定其應執行刑有期徒刑9年
      。其次，原裁定所定之應執行刑，分別係在各宣告有期徒
      刑之最長期（即2年10月）以上，各刑合併之刑期（即10
      年2月）以下，其中如附表編號1至4所示之罪，雖曾經法
      院以判決定應執行有期徒刑7年4月確定（詳如附表編號1
      至4備註欄所示），然核原裁定除未逾越刑法第51條第5款
      之外部性界限外，亦低於如附表編號1至4所示之罪經定執
      行刑之有期徒刑7年4月與如附表編號5至8所示宣告刑之加
      總（即9年3月），並無違反內部性界限或不利益變更禁止
      原則，或有何明顯過重而違背比例原則或公平正義之情形
      ，即核屬法院裁量職權之適法行使，自無違誤。
（二）抗告意旨雖辯稱：抗告人犯後態度良好，請求法官從輕量
      刑云云。惟查，經核原審業已審酌抗告人所犯各罪之犯罪
      類型、對其犯罪應予之整體非難評價等一切情狀，應認原
      審所定之應執行刑，已適度減輕抗告人之刑期，且未逾越
      法律所規定之範圍，亦無明顯過重而違背比例原則或公平
      正義之情形，與刑罰經濟、刑法定應執行刑之恤刑考量等
      法律規範目的均無違背，是屬原審法院定刑職權之適法行
      使，於法並無違誤。進而，抗告人所辯，實屬無據。
（三）末按數罪併罰中之一罪，依刑法規定得易科罰金，若因與
      不得易科之他罪併合處罰結果而不得易科罰金時，原可易
      科部分所處之刑，自亦無庸為易科折算標準之記載（司法
      院釋字第144號解釋意旨參照）。查抗告人所犯如附表編
      號6、8所示之罪，原雖得易科罰金，惟因與不得易科罰金
      之如附表編號1至5、7所示之罪併合處罰結果而不得易科
      罰金時，即無庸為易科罰金之記載，附此敘明。
五、綜上所述，原審所為定應執行刑之裁定，與法並無不合。抗
    告人之抗告意旨係就原審裁量權之適法行使，徒憑己意而為
    指摘，為無理由，應予駁回。
據上論斷，依刑事訴訟法第412條，裁定如主文。
中　　華　　民　　國　　109 　年　　4 　　月　　23　　日
                    刑事第九庭  審判長法　官  潘翠雪
                                      法　官  林庚棟
                                      法　官  葉力旗
以上正本證明與原本無異。
如不服本裁定，應於裁定送達後5日內向本院提出抗告狀。
                                      書記官  王心琳
中　　華　　民　　國　　109 　年　　4 　　月　　23　　日
附表：
編         號  1 2 3 罪         名  毒品危害防制條例 毒品危害防制條例 毒品危害防制條例 宣    告    刑  有期徒刑2年10月 有期徒刑2年6月 有期徒刑2年4月 犯  罪  日  期  106年11月21日或22日 106年12月17日 106年12月28日  偵查(自訴)機關年度案號  福建金門地方檢察署107年度偵字第129號、第230號、第294號、107年度毒偵字第40號、第41號，追加起訴107年度偵字第517號、第848號   最後事實審 法    院 福建金門地方法院    案    號 107年度訴字第14號、107年度易字第35號    判決日期 107年12月27日   確定判決 法    院 福建金門地方法院    案    號 107年度訴字第14號、107年度易字第35號    判決確定日期 108年8月6日   是否得易科罰金  否   備           註  1.金門地檢108年度執字第243號 2.編號1至4案件，經福建金門地方法院以107年度訴字第14號、107年度易字第35號判決應執行有期徒刑7年4月確定   
編         號  4 5 6 罪         名  毒品危害防制條例 藥事法 毒品危害防制條例 宣    告    刑  有期徒刑7月 有期徒刑4月 有期徒刑5月 犯  罪  日  期  107年1月30日 107年1月30日 106年12月1日  偵查(自訴)機關年度案號  福建金門地方檢察署107年度偵字第129號、第230號、第294號、107年度毒偵字第40號、第41號，追加起訴107年度偵字第517號、第848號   最後事實審 法    院 福建金門地方法院    案    號 107年度訴字第14號、107年度易字第35號    判決日期 107年12月27日   確定判決 法    院 福建金門地方法院    案    號 107年度訴字第14號、107年度易字第35號    判決確定日期 108年8月6日   是否得易科罰金  否 否（得易服勞役） 是 備           註  1.金門地檢108年度執字第243號 2.編號1至4案件，經福建金門地方法院以107年度訴字第14號、107年度易字第35號判決應執行有期徒刑7年4月確定   
編         號  7 8 （以下空白） 罪         名  毒品危害防制條例 毒品危害防制條例  宣    告    刑  有期徒刑8月 有期徒刑6月  犯  罪  日  期  106年9月27日晚間7時7分許為警採尿時起回溯120小時內某時 105年10月22日   偵查(自訴)機關年度案號  臺灣桃園地方檢察署108年度撤緩毒偵字第159號、第185號   最後事實審 法    院 臺灣桃園地方法院    案    號 108年度審易字第1204號    判決日期 108年7月29日   確定判決 法    院 臺灣桃園地方法院    案    號 108年度審易字第1204號    判決確定日期 108年8月26日   是否得易科罰金  否 是  備           註  桃園地檢108年度執字第13298號 桃園地檢108年度執字第13299號